【裁判字號】    95,訴,724
【裁判日期】    950922
【裁判案由】    槍砲彈藥刀械管制
【裁判全文】
臺灣板橋地方法院刑事判決               95年度訴字第724號
公  訴  人  臺灣板橋地方法院檢察署檢察官
被      告  甲○○
                    樓
                  （現另案於臺灣臺北監獄臺北分監執行中）
指定辯護人  本院公設辯護人乙○○
上列被告因違反槍砲彈藥刀械管制條例案件，經檢察官提起公訴
（95年度偵緝字第430號），本院判決如下：
    主  文
甲○○未經許可，持有可發射子彈具有殺傷力之改造手槍，累犯
，處有期徒刑參年陸月，併科罰金新臺幣參萬元，罰金如易服勞
役，以新臺幣壹仟元折算壹日。扣案之仿FN廠1910型半自動手槍
製造之改造手槍壹支（槍枝管制編號0000000000號）
及改造子彈壹顆，均沒收。
    事  實
一、甲○○前因違反毒品危害防制條例等案件，經本院於民國88
    年8 月17日以88年度訴字第946 號判決應執行有期徒刑10月
    ，並經臺灣高等法院、最高法院判決駁回上訴而確定，於90
    年7 月16日入監執行完畢（於本案構成累犯）。
二、詎甲○○猶不思悔悟，明知未經中央主管機關許可，不得持
    有可發射子彈具有殺傷力之槍枝及子彈，竟基於持有可發射
    子彈具有殺傷力之改造手槍及子彈之犯意，未經許可，於民
    國94年2 月間某日，以新台幣1 萬多元之代價，分別在臺北
    縣三重市湯臣地下一樓模型玩具店及臺北市萬年百貨模型店
    等處，販入可發射子彈具有殺傷力之仿FN廠1910型半自動手
    槍改造而成之改造手槍1 支（槍枝管制編號為00000000 00
    號）及具有殺傷力之直徑約8.4mm 金屬彈頭之改造子彈2 顆
    （經試射1 顆）、直徑約8mm 之金屬彈頭之土造子彈1 顆（
    業經試射）及直徑約9.1mm 之金屬彈頭之土造子彈1 顆（業
    經試射）而持有之。嗣於94年8 月4 日下午4 時10分許，為
    警持本院所核發之搜索票，在臺北縣新莊市○○路929 巷28
    號3 樓進行搜索，並扣得上開改造手槍1 支、改造子彈2 顆
    及土造子彈2 顆。
三、案經臺北市政府警察局報告臺灣板橋地方法院檢察署檢察官
    偵查起訴。
    理  由
壹、程序部分：
一、按被告以外之人於審判外之言詞或書面陳述，除法律有規定
    者外，不得作為證據，刑事訴訟法第159 條第1 項固定有明
    文，惟按被告以外之人於審判外之陳述，雖不符合刑事訴訟
    法第15 9條之1 至之4 之規定，而經當事人於審判程序同意
    作為證據，法院審酌該言詞陳述或書面陳述作成時之情況，
    認為適當者，亦得為證據，此觀刑事訴訟法第159 條之5第1
    項規定甚明。查內政部警政署刑事警察局槍彈鑑定書係由臺
    北市政府警察局委請內政部警政署刑事警察局鑑識人員所製
    作之報告，係被告以外之人於審判外之陳述，依同法第159
    條第1 項規定，本屬於傳聞證據，惟經被告及辯護人於本院
    準備程序同意作為證據，本院審酌上開扣案槍彈係採性能檢
    驗法、試射法鑑驗，認其作成之情況並無不適當之情形，依
    上開法條規定，具有證據能力。
二、次按鑑定之經過及其結果，應命鑑定人以言詞或書面報告，
    同法第206 條第1 項亦規定甚明，是鑑定人以書面為鑑定報
    告提出於法院，依刑事訴訟法第159 條第1 項立法理由及同
    法第206 條第1 項規定，即具有證據能力。又法院或檢察官
    得囑託醫院、學校或其他相當之機關、團體為鑑定，或審查
    他人之鑑定，並準用第203 條至第206 條之1 之規定，刑事
    訴訟法第208 條第1 項亦定有明文。查卷附法務部調查局95
    年5 月3 日調科參字第09500201060 號鑑定通知書及法務部
    調查局95年5 月18日調科參字第0950 0221490號函（詳本院
    卷第34-36 頁、第39頁），本質上雖係鑑定人員於審判外之
    書面陳述，然此係本院囑託法務部調查局所為之鑑定書面報
    告，是屬刑事訴訴法第159 條第1 項「被告以外之人於審判
    外之言詞或書面陳述，除法律有規定者外，不得作為證據」
    所稱「法律有規定者」之例外情形，自具有證據能力。
貳、實體部分：
一、訊據被告固坦承有於上開時、地購入扣案槍枝、子彈之事實
    ，惟矢口否認有何違反槍砲彈藥刀械管制條例之行為，辯稱
    ：上開購入之槍枝係瑕疵品，槍管與槍身接觸不良，無法擊
    發，應無殺傷力云云。指定辯護人亦為其辯護稱：該支槍枝
    之槍管、槍身之固定性能不良，並無殺傷力等語。經查：扣
    案之槍彈經送內政部警政署刑事警察局以性能鑑驗法、試射
    法鑑驗結果，認「一、送鑑8 釐米改造手槍壹支（槍枝管制
    編號0000000000），認係由仿FN廠1910型半自動手槍製造之
    金屬玩具手槍，換裝土造金屬槍管改造而成之改造手槍，經
    檢測，槍管與槍身固定性能不良，惟經實際裝填同案送鑑土
    造子彈試射結果，可擊發，認具殺傷力。二、送鑑子彈貳顆
    ，認均係玩具金屬彈殼加裝直徑8.4mm 之金屬彈頭改造而成
    之改造子彈，採樣壹顆試射，可擊發，認具殺傷力。三、送
    鑑子彈壹顆，認係土造子彈，具直徑約8mm 之金屬彈頭，經
    試射，可擊發，認具殺傷力。四、送鑑子彈壹顆，認係土造
    子彈，具直徑約9.1mm 之金屬彈頭，經試射，可擊發，認具
    殺傷力」等情，有該局94年8 月30日所出具之刑鑑字第0940
    122397號鑑驗書1 份在卷可稽（詳94年度核退偵字第1015號
    卷第8-12頁）。本院並於審理時依職權函請法務部調查局再
    次鑑驗，鑑驗結果，認「送鑑槍枝係以仿比利時FN Browni
    ng型式，由金屬材質製成，以打擊底火方式擊發之模擬槍械
    ，經換裝槍管口徑約8.6mm 、彈膛內徑約9mm 且貫通可容彈
    頭通過之金屬槍管改造而成，依槍管結構及材質強度，認能
    擊發適合其發射之具有殺傷力之土造子彈，惟所換裝之金屬
    槍管末端與槍身及滑套之接合間隙略大，經實際操作機械性
    能不良」等語，復經該局以函文補充：「送鑑槍枝鑑驗結果
    認能擊發適合其發射之具有殺傷力的土造子彈，旨意該槍具
    有發射威力足以進入人體皮肉層之土造子彈的性能，亦即該
    槍可射出彈丸威力達20焦耳／平方公分以上之土造子彈」等
    語，有法務部調查局95年5 月3 日調科參字第09500201060
    號鑑定通知書及法務部調查局95年5 月18日調科參字第0950
    0221490 號函各1 份附卷可按（詳本院卷第34-36 頁、第39
    頁），上開二份鑑定結果均屬一致，堪認扣案之槍枝及子彈
    均具殺傷力無訛。被告辯稱：扣案槍枝不具殺傷力云云，即
    不足採，上開改造手槍、改造子彈及土造子彈應屬槍砲彈藥
    刀械管制條例第4 條第1 項第1 款、第2款 所規定之槍砲、
    彈藥，依同條例第5 條規定，非經中央主管機關許可，不得
    持有。是本件事證明確，被告犯行堪以認定，應予依法論罪
    科刑。
二、查被告行為後，刑法業於94年2 月2 日修正公布，95年7 月
    1 日施行，其中修正第2 條（新舊法之比較適用）、第55條
    （想像競合犯）、第47條（累犯）、第42條（易服勞役之折
    算標準及期限）、第38條（沒收）等規定。而修正後刑法第
    2 條第1 項規定：「行為後法律有變更者，適用行為時之法
    律。但行為後之法律有利於行為人者，適用最有利於行為人
    之法律。」係規範行為後法律變更所生新舊法律比較適用之
    準據法，於新法施行後，應適用修正後刑法第2 條第1 項之
    規定，為「從舊從輕」之比較。且於比較時應就罪刑有關之
    共犯、未遂犯、想像競合犯、牽連犯、連續犯、結合犯，以
    及累犯加重、自首減輕暨其他法定加減（如身分加減）與加
    減例等一切規定，綜其全部罪刑之結果而為比較，且就比較
    之結果，須為整體之適用，不能割裂分別適用各該有利於行
    為人之法律，此即法律變更之比較適用所應遵守之「罪刑綜
    合比較原則」及「擇用整體性原則」。再從刑附屬於主刑，
    除法律有特別規定者外，依主刑所適用之法律（參見最高法
    院24年上字第4634號判例、27年上字第2615號判例、及最高
    法院95 年 度第8 次刑事庭會議決議意旨），茲就本件新舊
    法比較結果說明如下：
（一）有關想像競合犯之規定，修正後刑法第55條除規定「從一
      重處斷」外，並增列但書：「但不得科以較輕罪名所定最
      輕本刑以下之刑」，該但書之規定，係科刑之限制，為法
      理之明文化，非屬法律之變更，自無庸依修正後刑法第2
      條第1 項之規定為新舊法比較適用之問題，應逕適用裁判
      時有效之規範，即修正後刑法第55條之規定。
（二）又原刑法47條有關累犯之規定，移列為同法第47條第1 項
      並修正為「受徒刑之執行完畢，或一部之執行而赦免後，
      5 年以內『故意』再犯有期徒刑以上之罪者，為累犯」，
      則「過失犯」即無累犯規定之適用，惟就「故意犯」之適
      用並無二致，查本件被告係故意再犯本案之罪，是依修正
      前、後之刑法第47條規定，均成立累犯，適用修正前之規
      定，對於被告並無較不利之情形。
（三）刑法第33條第5 款有關罰金刑之最低數額部分，修正前刑
      法第33條第5 款規定：「罰金：（銀元）1 元以上」，而
      銀元與新臺幣間之折算，依現行法規所定貨幣單位折算新
      臺幣條例規定，以銀元1 元折算新臺幣3 元；修正後刑法
      第33條第5 款則規定：「罰金：新臺幣1,000 元以上，以
      百元計算之」；經比較新舊法之規定，修正後刑法第33條
      第5 款所定罰金刑之最低數額，較之修正前提高，自以修
      正前刑法第33條第5 款之規定有利於被告。
（四）就本件罰金刑涉及易服勞役折算標準部分，修正後刑法第
      42 條 第3 項前段之規定，即：「易服勞役以新臺幣一千
      元、二千元或三千元折算一日」，被告行為時之舊刑法第
      42條第2 項前段則規定：「易服勞役以一元（銀圓）以上
      三元以下，折算一日」，且依廢止前罰金罰鍰提高標準條
      例第2 條之規定（現已刪除），就其原定數額提高為100
      倍折算1 日，亦即，被告行為時之易服勞役折算標準，應
      以銀元100 元至300 元折算1 日，經折算為新臺幣後，應
      以新臺幣300 元至900 元折算1 日。比較新舊刑法之易服
      勞役折算標準，以修正後刑法第42條第3 項前段之規定，
      較有利於被告。
（五）綜上所述，本件不論依修正前後之刑法，被告均應論以累
      犯，雖修正後依法得併科之罰金刑最低額較修正前提高，
      惟依本案情節而論，被告應併科之罰金刑度尚不因之而受
      影響，折算後之勞役期限亦未逾6 個月，而易服勞役之折
      算標準攸關人身自由，對被告權益影響較大，對於被告有
      利之程度應逾罰金刑最低數額之修正，故被告行為後之法
      律既對其較為有利，依刑法第2 條第1 項但書規定，應整
      體適用行為後即95年7 月1 日修正後刑法之相關規定，而
      屬從刑性質之沒收，亦應依此適用修正後之刑法第38條規
      定。至上開刑法第55條想像競合犯之規定，因不涉及法律
      變更問題，逕予適用修正後刑法，尚不違反「擇用整體性
      原則」，應予敘明。
三、核被告甲○○所為，係犯槍砲彈藥刀械管制條例第8 條第4
    項之未經許可持有其他可發射子彈具有殺傷力之改造手槍罪
    、同條例第12條第4 項之未經許可持有子彈罪。又被告甲○
    ○未經許可同時持有上開具殺傷力之改造手槍及子彈，係以
    一持有行為同時觸犯前開二構成要件不同之罪名，為想像競
    合犯，依修正後刑法第55條之規定，應從一重以未經許可持
    有其他可發射子彈具有殺傷力之改造手槍罪論處。又查被告
    有如事實欄所載之犯罪、科刑及執行紀錄，有前開臺灣高等
    法院被告前案紀錄表1 份在卷可稽，其受有期徒刑執行完畢
    ，5 年以內再犯本件有期徒刑以上之罪，為累犯，應依修正
    後刑法第47條之規定，加重其刑。爰審酌槍砲、彈藥屬於高
    度危險之物品，非經主管機關許可不得擅自持有，以維社會
    大眾安全，被告未經許可，無故持有上開槍枝、子彈，且未
    繳交治安機關，嚴重危害社會安全，惟於持有上開槍、彈期
    間，並未使用該槍、彈為其他對社會治安影響重大之行為，
    所生危害尚輕、犯後尚能坦承部分犯行等一切情狀，量處如
    主文所示之刑，並就罰金刑部分，依修正後刑法第42條第3
    項前段之規定諭知易服勞役之折算標準，以資懲儆。
四、扣案仿FN廠1910型半自動手槍製造之改造手槍1 支（槍枝管
    制編號0000000 000） 及改造子彈1 顆，均係違禁物，應依
    修正後刑法第38條第1 項第1 款之規定宣告沒收。至送鑑之
    改造子彈1 顆、土造子彈2 顆（直徑約8mm 之金屬彈頭之土
    造子彈1 顆及直徑約9.1mm 之金屬彈頭之土造子彈1 顆），
    因經試射擊發，不再具有子彈功能，已非違禁物，爰不予宣
    告沒收，附此敘明。
據上論斷，應依刑事訴訟法第299 條第1 項前段，槍砲彈藥刀械
管制條例第8 條第4 項、第12條第4 項，刑法第2 條第1 項但書
、第11條前段、第47條第1 項、第55條、第42條第3 項前段、第
38 條 第1 項第1 款，判決如主文。
本案經檢察官吳宗光到庭執行職務。
中    華    民    國    95    年    9     月    22    日
                刑事第十七法庭  審判長法  官
                                      法  官
                                      法  官  鄭
以上正本證明與原本無異。
如不服本判決，應於判決送達後10日內，向本院提出上訴狀。
                                      書記官  呂紹明
中    華    民    國    95    年    9     月    22    日
附錄本案論罪科刑法條全文：
槍砲彈藥刀械管制條例第8 條：
未經許可，製造、販賣或運輸鋼筆槍、瓦斯槍、麻醉槍、獵槍、
空氣槍或第四條第一項第一款所定其他可發射金屬或子彈具有殺
傷力之各式槍砲者，處無期徒刑或五年以上有期徒刑，併科新臺
幣一千萬元以下罰金。
未經許可，轉讓、出租或出借前項所列槍枝者，處五年以上有期
徒刑，併科新臺幣一千萬元以下罰金。
意圖供自己或他人犯罪之用，而犯前二項之罪者，處無期徒刑或
七年以上有期徒刑，併科新臺幣一千萬元以下罰金。
未經許可，持有、寄藏或意圖販賣而陳列第1 項所列槍枝者，處
三年以上十年以下有期徒刑，併科新臺幣七百萬元以下罰金。
第一項至第三項之未遂犯罰之。
槍砲彈藥刀械管制條例第12條：
未經許可，製造、販賣或運輸子彈者，處一年以上七年以下有期
徒刑，併科新台幣五百萬元以下罰金。
未經許可，轉讓、出租或出借子彈者，處六月以上五年以下有期
徒刑，併科新台幣三百萬元以下罰金。
意圖供自己或他人犯罪之用，而犯前二項之罪者，處三年以上十
年以下有期徒刑，併科新台幣七百萬元以下罰金。
未經許可，持有、寄藏或意圖販賣而陳列子彈者，處五年以下有
期徒刑，併科新台幣三百萬元以下罰金。
第一項至第三項之未遂犯罰之。


司法院資訊處製作；財團法人民間司法改革基金會備份。
